【裁判字號】    97,訴,715
【裁判日期】    970603
【裁判案由】    公共危險等
【裁判全文】
臺灣臺南地方法院刑事判決               97年度訴字第715號
公  訴  人  臺灣臺南地方法院檢察署檢察官
被      告  戊○○
            丙○○
上列被告等因公共危險等案件，經檢察官提起公訴（九十七年度
偵字第十七號、九十七年度營偵字第三九一號），被告於本院準
備程序進行中，先就被訴事實為有罪之陳述，經本院裁定由受命
法官獨任進行簡式審判程序審理，判決如下：
    主  文
戊○○未經許可，持有武士刀，處有期徒刑貳月。扣案之武士刀
壹把沒收；又共同以加害自由之事，恐嚇他人致生危害於安全，
處有期徒刑貳月；又共同以加害自由之事，恐嚇他人致生危害於
安全，處有期徒刑貳月；又共同放火燒燬他人所有之紗窗及鞋櫃
，致生公共危險，處有期徒刑壹年貳月；又共同放火燒燬他人所
有之鞋櫃，致生公共危險，處有期徒刑壹年貳月。應執行有期徒
刑貳年。扣案之武士刀壹把沒收。
丙○○乘他人急迫貸以金錢，而取得與原本顯不相當之重利，處
有期徒刑月；又乘他人急迫貸以金錢，而取得與原本顯不相當
之重利，處有期徒刑月。扣案之借款契約書壹紙沒收；又乘他
人急迫貸以金錢，而取得與原本顯不相當之重利，處有期徒刑
月。扣案借款契約書壹紙沒收；又共同以加害自由之事，恐嚇他
人致生危害於安全，處有期徒刑月；又共同以加害自由之事，
恐嚇他人致生危害於安全，處有期徒刑月；又共同放火燒燬他
人所有之紗窗及鞋櫃，致生公共危險，處有期徒刑壹年肆月；又
共同放火燒燬他人所有之鞋櫃，致生公共危險，處有期徒刑壹年
肆月。應執行有期徒刑貳年捌月。扣案之借款契約書貳紙沒收。
    事  實
一、戊○○明知武士刀係屬槍砲彈藥刀械管制條例所管制之違禁
    物品，非經中央主管機關許可，不得任意持有之，竟於民國
    八十幾年間，在臺南市○○路某刀具店，向姓名年籍不詳之
    人，購入武士刀三把（其中一把屬槍砲彈藥刀械管制條例所
    指之「刀械」、另二把非屬槍砲彈藥刀械管制條例所指之「
    刀械」）後，無故持有，並將之藏放於其位在臺南縣永康市
    ○○路○段一三一０巷十六弄二號住處。
二、丙○○基於重利之犯意，自九十六年八月間起，招徠需款濟
    急之客戶，乘他人急迫需錢週轉之機會，預設苛刻重利之條
    件而貸放款項，先後將附表所示之款項，借予附表所示之急
    迫須金錢之人，並以附表所示之方式計算利息，向借款人收
    取與原本顯不相當之重利，借款人並須以簽立票據及提供證
    件予丙○○之方式以為擔保，以此方式取得與原本顯不相當
    之重利。
三、嗣因借款人甲○○無法如期繳付本息，詎戊○○、丙○○竟
    共同基於恐嚇之犯意聯絡，先後於九十六年九月二十三日、
    九十六年九月二十八日，前往甲○○及其母乙○○○位於臺
    南縣新營市○○路一三九巷二二弄十四號住處，向乙○○○
    恫稱「不還錢就在你家門前烤肉」、及在上開住處潑灑油漆
    ，並撥打甲○○之電話，恫稱：「不還錢就繼續到你住處鬧
    ，鬧得鄰居都知道，鬧得你雞犬不寧」等語，以此加害自由
    之事恐嚇乙○○○、甲○○使致乙○○○、甲○○心生畏懼
    ，致生危害於安全。
四、戊○○、丙○○二人均明知筒狀煙火一旦引然必產生高溫火
    花，如朝建築物施放，可能燒燬建築物週遭物品，而有發生
    火災之危險，竟共同基於恐嚇危害安全及放火燒燬他人所有
    物之犯意聯絡，先後於九十六年十月二日凌晨三時許、同年
    月十四日凌晨三時許，同乘車牌Ｄ３－６５７５號自小客車
    ，先後前往甲○○及乙○○○上開住處前，點燃自備之筒狀
    煙火後朝住處施放，分別造成住處紗窗及鞋櫃、鞋櫃等物遭
    燒燬，致生公共危險，幸經乙○○○及鄰人聽聞巨響察看後
    及時撲滅，而未釀成巨災，渠二人並以上開方式使甲○○、
    乙○○○心生畏懼，足生危害於其生命、身體安全。
五、嗣於九十六年十二月十二日，經警持搜索票前往臺南縣永康
    市○○○路二三一巷二九號、臺南縣永康市○○路○段一三
    一０巷十六弄二號、車牌８３０９－ＪＹ號自小客車等處執
    行搜索，扣得戊○○所有之武士刀三把及甲○○開立之借據
    及供擔保之健保卡、存摺、乙○○○行照等物而查獲上情。
六、案經內政部警政署刑事警察局移送及臺南縣警察局新營分局
    報請臺灣臺南地方法院檢察署檢察官偵查起訴。
    理  由
一、本案被告戊○○所犯槍砲彈藥刀械管制條例第十四條第三項
    之未經許可持有刀械罪、刑法第三百零五條之恐嚇危害安全
    罪及第一百七十五條第一項之放火燒燬住宅等以外之他人所
    有物罪；被告丙○○所犯刑法第三百四十四條第一項之重利
    罪、第三百零五條之恐嚇危害安全罪及第一百七十五條第一
    項之放火燒燬住宅等以外之他人所有物罪，均非死刑、無期
    徒刑或最輕本刑有期徒刑三年以上之罪，亦非高等法院管轄
    第一審案件，且於準備程序進行中，被告二人先就被訴事實
    為有罪之陳述（見本院卷第三七頁），經告知被告簡式審判
    程序之旨，並聽取檢察官、被告之意見後，本院合議庭裁定
    由受命法官進行簡式審判程序，是本案之證據調查，依刑事
    訴訟法第二百七十三條之二規定，不受同法第一百五十九條
    第一項、第一百六十一條之二、第一百六十一條之三、第一
    百六十三條之一及第一百六十四條至第一百七十條規定之限
    制，合先敘明。
二、上開犯罪事實，迭據被告戊○○、丙○○於警詢、偵查及本
    院審理時坦承不諱，核與被害人即證人甲○○、乙○○○、
    康各安於警詢及偵查中所證述之情節相符，另被告戊○○遭
    扣案之武士刀三把，經送鑑驗結果：「依據『刀械鑑驗及許
    可作業規範』重點提要及其圖例說明，武士刀鑑驗標準為：
    刀柄十五公分以上（含），刀刃三十五公分以上（含），外
    型似長刀，刀刃長短不一，手把稍長，可供雙手握用。扣案
    刀械一：刀刃長四十三公分，刀柄長十九公分，刀刃單面開
    鋒，符合槍砲彈藥刀械管制條例管制刀械之要件，係屬槍砲
    彈藥刀械管制條例所列管之刀械－武士刀。另刀械二：刀刃
    長三十二點五公分，刀柄長十七公分，刀刃單面開鋒；刀械
    三：刀刃長二十九點五公分，刀柄長十三公分，刀刃單面開
    鋒，皆不符合槍砲彈藥刀械管制條例管制刀械之要件，非屬
    槍砲彈藥刀械管制條例所列管之刀械。此有臺南縣警察局九
    十六年十二月二十日南縣警保字第0960050203號函一份及照
    片三張在卷可稽（見警卷第一三七至一三九頁；九十七年營
    偵字第三九一號偵查卷第四四至四九頁），復有路口監視器
    畫面十三張、現場遭燒毀照片六幀、臺南縣消防局第一大隊
    新營分隊受理災害登記簿二紙、扣押物品目錄表及扣押物品
    清單各一份在卷可參（見警卷第一一一、一一八、一三五、
    一三六、一四七至一五五頁；九十七年度營偵字第三九一號
    偵查卷），是被告戊○○、丙○○上開自白，核與事實相符
    ，堪以採信。
三、按刑法上之放火罪，以行為人本乎放火燒燬特定物之故意而
    實施放火之行為，為其成立要件，因其所欲燒燬之標的物即
    客體之不同，而異其處罰之罪名，故應究明其所擬燒燬之客
    體為何及其主觀上係基於燒燬建築物或特定物之故意（最高
    法院八十四年度台上字第一五二九號、九十年度台上字第七
    四九二號判決意旨參照）。又按刑法第十三條第二項之故意
    ，與第十四條第二項之過失，均以行為人對於構成犯罪之事
    實，預見其發生為要件，惟一則發生並不違背其本意，一則
    確信其不發生，二者均以有構成犯罪事實之發生為前提，然
    後方能本此事實以判斷行為人究為故意抑為過失（最高法院
    四十五年台上字第八五二號判例意旨參照）。查被告二人於
    事實四所示之放火行為，雖因點燃自備之筒狀煙火後，先後
    朝被害人甲○○及乙○○○上開住處施放，分別造成該住處
    紗窗及鞋櫃；鞋櫃等物遭燒燬，有前述現場燒毀照片六幀可
    參，然觀之該現場照片所示僅鐵門外側地面堆放之鞋櫃及紗
    窗燃燒，而鐵門下方及鐵門前方部分地面受煙燻呈黑色狀態
    ，堪認火勢起於堆放鞋櫃之鞋子，尚難遽認火勢已經燒燬建
    築物之鐵門；參以，被告二人先後於本院一致供稱：「（問
    ：你們持煙火朝被害人住處發射時，點燃的煙火碰到易燃物
    就會引火，因此你們持筒狀煙火朝被害人住處發射很可能造
    成火災，當時有無想到此可能性？）我當時有問丙○○會不
    會發生什麼事，丙○○說不會，丙○○說只是要用煙火的聲
    音嚇嚇被害人而已」、「（問：與被告戊○○一同前往借款
    人甲○○之住處點燃筒狀煙火朝借款人甲○○住處施放，目
    的為何？）希望他還錢，因為他都不跟我們聯絡，我們打電
    話給他，他都故意不接；（問：有無想過你們朝他人住處施
    放煙火之行為可能引起火災？）當時的目的就是要以施放煙
    火的聲音去嚇借款人；（問：煙火點燃後發射出去，是否會
    再爆炸？）不會；（問：煙火發射出去後有何效果？）火花
    及巨大的聲響，目的就是要嚇借款人」等語在卷（見本院卷
    第十九、四三頁），可徵，被告二人因不滿被害人甲○○迄
    未還款，欲以此舉強令被害人甲○○還款，並無燒燬建築物
    危害他人生命身體之意欲，其主觀上亦無預見燒燬鞋櫃及紗
    窗之火勢有延燒至建築物之可能揆諸前揭判決意旨，應認被
    告二人於事實四之先後二次放火行為，火勢客觀上均未延燒
    至建築物，未發生燒燬建築物之結果，且被告二人主觀上並
    未以建築物為燒燬之客體，亦不預見火勢延燒至建築物，自
    難遽認被告二人有何放火燒燬現有人所在建築物之故意或過
    失，是被告二人上開放火行為，應係構成放火燒燬他人所有
    物罪，附此敘明。
四、綜上，本案事證明確，被告二人前揭犯行，洵堪認定，均應
    予依法論罪科刑。
五、核被告戊○○於事實一所為，係犯槍砲彈藥刀械管制條例第
    十四條第三項之未經許可持有刀械罪；事實三所為，係分別
    犯刑法第三百零五條之恐嚇危害安全罪二罪；事實四所為，
    係犯刑法第三百零五條之恐嚇危害安全罪及第一百七十五條
    第一項之放火燒燬住宅等以外之他人所有物罪各二罪；被告
    丙○○於事實二所為，係犯刑法第三百四十四條第一項之重
    利罪三罪，事實三所為，係犯刑法第三百零五條之恐嚇危害
    安全罪二罪；事實四所為，係犯刑法第三百零五條之恐嚇危
    害安全罪及第一百七十五條第一項之放火燒燬住宅等以外之
    他人所有物罪各二罪。另起訴書原記載之犯罪事實，業經檢
    察官當庭更正如上之犯罪事實（見本院卷第三六頁）。被告
    被告二人就事實三、四之犯行，具有犯意聯絡及行為分擔，
    為共同正犯。再被告二人於事實四所為恐嚇危害安全及放火
    燒燬住宅等以外之他人所有物罪部分，僅係基於一個意思決
    定為之而為自然行為概念之一行為，屬一行為觸犯數罪名之
    想像競合犯，應依刑法第五十五條之規定，從較重論以放火
    燒燬住宅等以外之他人所有物罪處斷。另被告二人所犯上開
    各罪間，犯意各別，行為互殊，應予分論併罰。爰審酌被告
    戊○○單純持有刀械僅為觀賞用，未有其他危害社會之惡行
    ，犯罪所生之危害非鉅；被告丙○○貸放金錢取得與原本顯
    不相當之重利，危害社會金融秩序，；被告丙○○貪圖私利
    ，收取重利於先，復夥同被告戊○○對於未能如期清償欠款
    之借款人，為達討債之目的而施以恐嚇及公共危險犯行，造
    成被害人心裡莫大恐懼，並斟酌被告二人所分擔之犯行程度
    暨犯罪後均坦承犯行等一切情狀，分別量處如主文所示之刑
    ，並分別定應執行刑。
六、末查，扣案之武士刀一把，係被告戊○○所持有之違禁物，
    業據其供承在卷（見警卷第十九頁），爰依刑法第三十八條
    第一項第一款規定宣告沒收；扣案之借款契約書二紙，為被
    告丙○○所有且係供犯重利罪所用之物，亦據被告丙○○自
    承在卷（警卷第六頁），爰依刑法第三十八條第一項第二款
    規定宣告沒收。另扣案之武士刀二把，經鑑驗後非屬槍砲彈
    藥刀械管制條例所列管之刀械，非違禁物，爰不予宣告沒收
    ；扣案之被害人甲○○健保卡一張、華南銀行存摺影本一紙
    、被害人乙○○○行照一張，均非被告二人所有之物，亦非
    違禁物，亦不另為沒收之諭知，併此敘明。
本案經檢察官丁○○到庭執行職務。
據上論斷，應依刑事訴訟法第二百七十三條之一第一項、第二百
九十九條第一項前段，槍砲彈藥刀械管制條例第十四條第三項，
刑法第十一條前段、第二十八條、第三百四十四條、第三百零五
條、第一百七十五條第一項、第五十五條、第五十一條第五款、
第三十八條第一項第一、二款，刑法施行法第一條之一，判決如
主文。
中    華    民    國    97    年    6     月    3     日
                  刑事第三庭    法  官  張銘晃
以上正本證明與原本無異。
如不服本判決應於收受本判決後10日內向本院提出上訴書狀，並
應敘述具體理由。如未敘述上訴理由者，應於上訴期間屆滿後20
日內向本院補提理由書狀（均須按他造當事人之人數附繕本）「
切勿逕送上級法院」。
                                書記官  韓若玉
中    華    民    國    97    年    6     月    3     日
 ┌──────────────────────────────┐
 │附表：                                                      │
 ├──┬───┬──────┬────┬───────────┤
 │編號│借款人│借款時間    │借款金額│利息之計算方式及擔保物│
 ├──┼───┼──────┼────┼───────────┤
 │一  │康各安│96年8、9月間│4萬元   │每1萬元本金，以10天算1│
 │    │      │            │        │期利息，每期須付利息13│
 │    │      │            │        │00元。月息約39分。    │
 │    │      │            │        │各開立本票1紙、借據1紙│
 │    │      │            │        │，並提供國民身分證及健│
 │    │      │            │        │康保險卡各1張供擔保。 │
 ├──┼───┼──────┼────┼───────────┤
 │二  │甲○○│96年9月9日及│4萬元及 │每1萬元本金，以10天算1│
 │    │      │96年9月11日 │3萬元   │期利息，每期須付利息20│
 │    │      │            │        │00元。月息約60分。    │
 │    │      │            │        │各開立本票3紙、借據2紙│
 │    │      │            │        │，並提供國民身分證正本│
 │    │      │            │        │、健康保險卡各1張及存 │
 │    │      │            │        │摺供擔保。            │
 └──┴───┴──────┴────┴───────────┘
附錄本案論罪科刑法條全文：
槍砲彈藥刀械管制條例第14條
未經許可，製造、販賣或運輸刀械者，處3年以下有期徒刑，併
科新台幣100萬元以下罰金。
意圖供自己或他人犯罪之用，而犯前項之罪者，處6月以上5年以
下有期徒刑，併科新台幣300萬元以下罰金。
未經許可，持有或意圖販賣而陳列刀械者，處1年以下有期徒刑
、拘役或新台幣50萬元以下罰金。
第 1 項及第 2 項之未遂犯罰之。
刑法第344條
乘他人急迫、輕率或無經驗貸以金錢或其他物品，而取得與原本
顯不相當之重利者，處1年以下有期徒刑、拘役或科或併科1千元
以下罰金。
刑法第305條
以加害生命、身體、自由、名譽、財產之事，恐嚇他人致生危害
於安全者，處2年以下有期徒刑、拘役或3百元以下罰金。
刑法第175條
放火燒燬前二條以外之他人所有物，致生公共危險者，處1年以
上7年以下有期徒刑。
放火燒燬前二條以外之自己所有物，致生公共危險者，處3年以
下有期徒刑。
失火燒燬前二條以外之物，致生公共危險者，處拘役或3百元以
下罰金。


司法院資訊處製作；財團法人民間司法改革基金會備份。
